【裁判字號】    97,訴,533
【裁判日期】    970307
【裁判案由】    違反毒品危害防制條例
【裁判全文】
臺灣彰化地方法院刑事判決               97年度訴字第533號
公  訴  人  臺灣彰化地方法院檢察署檢察官
被      告  甲○○
                    號
                    （另案在臺灣雲林第二監獄執行中）
上列被告因違反毒品危害防制條例案件，經檢察官提起公訴（97
年度毒偵字第372號），本院依簡式審判程序判決如下：
    主   文
甲○○施用第一級毒品，累犯，處有期徒刑玖月。
    事   實
一、甲○○曾於民國90年間因違反毒品危害防制條例、竊盜案件
    ，經本院分別以90年度訴字第566號、90年度易字第1686號
    刑事判決各判處有期徒刑10月、8月確定，嗣經定其應執行
    之刑為有期徒刑1年4月確定；復因違反毒品危害防制條例、
    竊盜案件，經本院分別以91年度訴字第975號、92年度易字
    第446號刑事判決各判處有期徒刑1年、1年8月確定，嗣經定
    其應執行之刑為有期徒刑2年6月確定，上開案件經入監接續
    執行，迨94年10月12日因縮短刑期假釋付保護管束出監，並
    於95年9月2日因縮刑期滿且未經撤銷假釋，而視為執行完畢
    。另其前因施用毒品案件，經本院以89年度毒聲字第60號裁
    定送觀察勒戒後，經評定認有繼續施用毒品之傾向，再經本
    院以88年度毒聲字第346號裁定令入戒治處所施以強制戒治1
    年，經戒治屆滿3月，其成效經評定為合格，認無繼續戒治
    之必要，由檢察官聲請本院以88年度毒聲字第2288號裁定准
    予停止戒治，所餘戒治期間交付保護管束，於保護管束期間
    因違反保護管束情節重大，經本院88年度毒聲字第5472號裁
    定撤銷停止強制戒治，令入戒治處所施以殘餘期間之強制戒
    治，並由臺灣彰化地方法院檢察署檢察官於以89年度戒毒偵
    字第1305號、第1306號、第1307號、第1308號為不起訴處分
    確定；復於90年間又因施用毒品案件，經依本院以90年度毒
    聲字第1603號裁定送戒治處所施以強制戒治（所涉刑事案件
    部分，則經本院以前揭90年度訴字第566號刑事判決判處有
    期徒刑10月確定），經抗告由臺灣高等法院臺中分院以90
    年度毒抗字第374號裁定駁回抗告確定，並經本院以91年度
    毒聲字第295號裁定停止戒治付保護管束，復以91年度毒聲
    字第1251號裁定撤銷停止戒治令入戒治處所施以強制戒治，
    迄92年1月21日強制戒治執行完畢釋放出所。詎其仍不知悔
    改，於前揭強制戒治執行完畢釋放後5年內，復基於施用第
    一級毒品海洛因之犯意，於96年11月20日17時許，在彰化縣
    鹿港鎮○○路護安宮華宮廁所內某處，以將海洛因摻入香菸
    內點燃吸食之方式，施用第一級毒品海洛因1次。嗣於96年
    11月21日9時許，為警在彰化縣福興鄉○○村○○○路旁盤
    查，雖當場無具體事證足資證明甲○○確實涉有施用海洛因
    之上開犯行，惟甲○○仍自願隨同員警回所偵查，且於其上
    開施用海洛因犯罪未為有偵查權限之機關或公務員發覺前，
    即主動向員警自首前開犯行，並接受裁判，且經警採集其尿
    液送驗，結果呈嗎啡陽性反應，而悉上情。
二、案經彰化縣警察局鹿港分局報告臺灣彰化地方法院檢察署檢
    察官偵查起訴。
    理  由
一、本案被告甲○○所犯係死刑、無期徒刑、最輕本刑為3年以
    上有期徒刑以外之罪，其於準備程序就前揭被訴事實為有罪
    之陳述，經受命法官告知簡式審判程序之旨，並聽取其與公
    訴人之意見後，本院認無不得或不宜改依簡式審判程序進行
    之處，爰依刑事訴訟法第273條之1第1項、第284條之1，裁
    定本案由受命法官獨任進行簡式審判程序，合先敘明。
二、訊據被告甲○○對於上開事實坦承不諱，且其於96年11月21
    日9時30分許為警採集之尿液，經送驗結果，確呈嗎啡陽性
    反應，有彰化縣警察局鹿港分局委託檢驗尿液代號與真實姓
    名對照表及詮昕科技股份有限公司出具之濫用藥物尿液檢驗
    報告各1紙在卷可稽，足徵被告之任意性自白與事實相符，
    堪予採信。又被告前因施用毒品案件，經依本院以90年度毒
    聲字第1603號裁定送戒治處所施以強制戒治，經抗告由臺灣
    高等法院臺中分院以90年度毒抗字第374號裁定駁回抗告確
    定，並經本院以91年度毒聲字第295號裁定停止戒治付保護
    管束，復以91年度毒聲字第1251號裁定撤銷停止戒治令入戒
    治處所施以強制戒治，迄92年1月21日強制戒治執行完畢釋
    放等情，有臺灣高等法院被告前案紀錄表、臺灣彰化地方法
    院檢察署刑案資料查註紀錄表各1份在卷可參，本案事證明
    確，被告於強制戒治執行完畢釋放後，5年內再犯本件施用
    第一級毒品之犯行，洵堪認定，應予依法論科。
三、查海洛因係毒品危害防制條例所定之第一級毒品，不得非法
    持有、施用。核被告甲○○所為，係犯毒品危害防制條例第
    10條第1項之施用第一級毒品罪。其為供施用毒品海洛因而
    持有之低度行為，為其施用之高度行為所吸收，不另論罪。
    又被告有如事實欄所述前科及執行紀錄，有臺灣彰化地方法
    院檢察署刑案資料查註紀錄表、臺灣高等法院被告前案紀錄
    表各1份在卷可考，其於5年以內故意再犯本件有期徒刑以上
    之罪，為累犯，應依刑法第47條第1項之規定加重其刑。另
    按刑法第62條所謂「發覺」，固非以有偵查犯罪職權之機關
    或人員確知其人犯罪無誤為必要，而於對其發生嫌疑時，即
    得謂為已發覺；但此項對犯人之嫌疑，仍須有確切之根據得
    為合理之可疑者，始足當之，若單純主觀上之懷疑，要不得
    謂已發生嫌疑（最高法院72年臺上字第641號判例意旨參照
    ）。本件有關被告涉犯施用第一級毒品海洛因之犯行，被告
    係因於96年11月21日9時許，為警在彰化縣福興鄉○○村○
    ○○路旁盤查，雖當場無具體事證足資證明被告確實涉有施
    用海洛因之上開犯行，被告仍自願隨同員警回所偵查，並同
    意採尿送驗，惟在尚未知悉檢驗結果，而被告外觀亦無何特
    徵足以顯現其係現行犯或準現行犯之情形下，被告即在警員
    製作筆錄時主動向彰化縣警察局鹿港分局警備隊警員自首其
    施用第一級毒品海洛因之犯行（詳見96年11月21日警局調查
    筆錄），足認被告確係在警員未發現有確切之根據得為合理
    之懷疑前，即主動供述其施用第一級毒品海洛因，是被告對
    於未發覺之罪自首而接受裁判，應依自首之規定減輕其刑，
    上開刑有加重及減輕者，並依法先加後減之。爰審酌被告因
    施用毒品經刑之執行後，猶未能深切體認毒品危害己身之鉅
    ，及早謀求脫離毒害之道，反而於出監後伺機再犯，未見有
    何收斂、警惕之意，無視於毒品對於自身健康之戕害及國家
    對於杜絕毒品犯罪之禁令，自有使其接受相當時期監禁以敦
    化性情之必要，惟念及被告尚能坦承犯行，且施用毒品固戕
    害個人健康至深，然就他人權益之侵害仍屬有限，及其犯罪
    目的、手段、智識程度等一切情狀，量處如主文所示之刑，
    以示懲儆。
據上論斷，應依刑事訴訟法第273條之1第1項、第299條第1項前
段，毒品危害防制條例第10條第1項，刑法第11條前段、第47條
第1項、第62條前段，判決如主文。
本案經檢察官莊佳瑋到庭執行職務。
中    華    民    國    97    年    3     月    7     日
                  刑事第二庭          法  官   尚安雅
以上正本證明與原本無異。
如不服本判決，應於判決送達後10日內，向本院提出上訴書狀，
上訴書狀應「敘述具體上訴理由」，並按他造當事人之人數附繕
本。「切勿逕送上級法院」。
中    華    民    國    97    年    3     月    13    日
                                      書記官   陳佳宏
附錄本案論罪科刑法條全文：
毒品危害防制條例第10條
施用第一級毒品者，處 6 月以上 5 年以下有期徒刑。
施用第二級毒品者，處 3 年以下有期徒刑。


司法院資訊處製作；財團法人民間司法改革基金會備份。
